【裁判字號】    92,交上易,31
【裁判日期】    920311
【裁判案由】    過失傷害
【裁判全文】
臺灣高等法院刑事判決                            九十二年度交上易字第三一號
    上  訴  人  臺灣臺北地方法院檢察署檢察官
    上  訴  人
    即  被  告  丙○○原名趙興.
右上訴人因被告過失傷害案件，不服臺灣臺北地方法院八十九年度交易字第四三號
，中華民國九十一年十二月二十五日第一審判決（起訴案號：臺灣臺北地方法院檢署
八十九年度偵字第二０三０六號；併辦案號：同署八十九年度偵字第二０三０五號）
，提起上訴，本院判決如左：
    主  文
原判決撤銷。
丙○○因過失傷害人，處有期徒刑肆月，如易科罰金以佰元折算壹日。
    事  實
一、丙○○（原名趙興正）於民國八十九年五月三日上午七時三十分許，駕駛Ｚ五－
    四九０三號自用小客車，沿台北市○○○○道路，由南往北行駛，途經環河快速
    道路在台北市○○○路○段二四三號對面之路段時，本應注意汽車在雙向二車道
    行駛時，均應在遵行車道內行駛，在劃有分向限制線之路段，不得駛入來車道內
    ，且應注意車前狀況並隨時採取必要安全措施，該路段劃有分向限制線，而依當
    時為日間自然光線、路面無缺陷無障礙、視距良好之情形，亦非不能注意，竟疏
    未注意而貿然駛入來車道內，且未注意車前狀況並隨時採取必要之安全措施，致
    車輛失控而跨越中央分隔島並駛入對向車道，撞擊對向由乙○○所駕駛之ＣＢ－
    六四六二號自用小客車，並使行駛於乙○○後方，由甲○○駕駛ＡＦ－八一三二
    號自用小貨車因閃剎不及，進而撞擊乙○○所駕駛之車輛，致乙○○受有右側腓
    骨骨折，甲○○則受有左骨盆骨折之傷害。
二、案經乙○○、甲○○訴請台灣台北地方法院檢察署檢察官偵查起訴。
    理  由
一、訊據上訴人即被告丙○○固不否認其於右開時、地，駕駛之Ｚ五－四九０三號自
    用小客車跨越中央分隔島駛入對向車道，而與告訴人乙○○所駕駛之ＣＢ－六四
    六二號自用小客車發生碰撞，及乙○○後方，另由告訴人甲○○所駕駛之ＡＦ－
    八一三二號自用小貨車，因此閃避煞車不及而追撞乙○○所駕駛之自用小客車之
    事實，惟矢口否認其有何過失，辯稱：車禍並非伊車速過快所致，而係因另有一
    部車號不詳之豐田轎車，自右後方追撞伊之自用小客車，使伊駕駛之自用小客車
    瞬間加速，伊雖盡力煞車仍撞及分隔島，再因伊已陷入昏迷狀況，對其所駕駛之
    車輛穿越分隔島及與告訴人所駕駛之車輛發生碰撞，全無所悉且無力阻止云云，
    然查：
（一）被害人乙○○因於右開時、地車禍受有右側腓骨骨折之傷害、及被害人甲○○
      因車禍受有左骨盆骨折之傷害之事實，分別有台大醫院診斷證明書在卷可證（
      見八十九年度偵字第二０三０六號卷第二０頁、第二一頁）。
（二）依卷附道路交通事故調查報告表所載，右開車禍時、地之路面情形為乾燥、被
      告於車禍現場遺留之右輪煞車痕跡長達三十二點二公尺、左輪煞車痕跡則為四
      公尺；再參以被告所駕駛之汽車撞及安全島、撞毀安全島上之矮樹而穿越、於
      對向車道滑行後產生刮地痕七公尺後，再因與告訴人所駕駛之車輛碰撞始行停
      止之事實，有卷附道路交通事故調查報告表參照（見八十九年度偵字第二０三
      ０六號卷第六頁）。
（三）按汽車行駛時，駕駛人應注意車前狀況，並隨時採取必要之安全措施；汽車均
      應在遵行車道內行駛；在劃分有分向限制線之路段不得駛入來車之車道內，道
      路交通安全規則第九十三條第一項、第九十四條第三項與，第九十七條第一款
      、第二款分別定有明文。被告為領有駕駛執照之人，其駕車自應注意上述道路
      交通安全規定。本案肇事當時，為日間自然光線、路面無缺陷無障礙、視距良
      好，被告亦無不能注意之情事，渠竟疏未注意及此，駕駛車輛失控而跨越中央
      分隔島並駛入對向車道，撞及對向由乙○○所駕駛之ＣＢ－六四六二號自用小
      客車，並使行駛於乙○○後方，由甲○○駕駛ＡＦ－八一三二號自用小貨車因
      閃剎不及，進而撞擊乙○○所駕駛之車輛，因而肇事，可見被告之駕車失當駛
      入來車之車道內之行為，顯有過失。再肇事資料經送請台北市車輛事故鑑定委
      員會鑑定意見書、台北市車輛事故鑑定案件覆議意見書，亦認為被告駕駛自小
      客車控車不當越過分向限制線駛入來車道為肇事原因，被害人乙○○、甲○○
      二人無肇事因素，有鑑定意見書、覆議意見書附於原審卷可稽（見原審卷第四
      八頁至第五二頁；第一五０頁至第一五二頁）。被告過失駕車肇事行為，與被
      害人乙○○、甲○○二人受有前述傷害間，顯有相當因果關係。本件事證已臻
      明確，被告之犯行洵堪認定，應予依法論科。
（四）被告雖辯稱其係遭不詳車號之豐田轎車自右後方追撞，並因而瞬間加速、失控
      云云。然查：被告之車若係遭不詳車號之豐田轎車「追撞」、並因而「瞬間加
      速」，則該不詳車號之豐田轎車與被告車輛之撞擊點，必然在被告駕駛之車輛
      之後方，且必然產生嚴重之撞擊痕跡及聲響，始能使得被告之車輛產生瞬間加
      速之力量，但依卷附交通事故補充資料表所載：被告所駕駛之自用小客車係「
      右側車身嚴重內凹毀損」。而此車損應為其於進入對向車道後，遭被害人等所
      駕駛之車輛撞擊所致，此外則無其他證據足以佐證被告曾受「不詳之豐田轎車
      」追撞右後方之事實。再參酌告訴人乙○○、甲○○於原審九十年八月六日庭
      訊時均稱：車禍發生前，均未聽到對向車道有何碰撞聲響（見原審卷第三０頁
      、第三一頁訊問筆錄）。則被告前述先遭不詳車號之豐田轎車「追撞」辯詞，
      顯然不足採信。至被告於原審另辯稱：可能因為不詳車號之豐田轎車及告訴人
      車輛撞擊點均在被告車輛右側，所以無從發現被告車輛遭該不詳豐田轎車撞擊
      之痕跡云云。惟查此一辯詞與被告前稱「係遭追撞並因而瞬間加速」之辯詞（
      按撞擊點應在車輛後方）之間，顯違反經驗法則，更不能採信。如果被告係右
      後方遭不明豐田轎車追撞，且產生足以使被告車輛瞬間加速之情形，則被告車
      輛應會產生甩尾、打滑之現象，而使同一側之前後輪煞車痕，呈現分離且平行
      之狀態，然依卷附道路交通事故調查報告表所示，被告車輛之左右側輪胎，均
      呈現單一煞車痕之狀態，而無任何甩尾、打滑之痕跡，此正足以證明被告車輛
      並未曾遭受其他不詳豐田車輛自後撞擊之事實。
（五）末查：(1)被告雖辯稱前揭鑑定意見並未明確指出以時速六十五公里之速度，被
      告所駕駛之車輛能否越過中央分隔島而進入對向車道？然查，本件並無「不詳
      豐田轎車」外力介入之事實，已認定如前述，則被告駕駛車輛越過中央分隔島
      而進入對向車道，即有過失，但其超速一節，尚乏證據足以確切證明；(2)公訴
      意旨雖亦稱被告另有未注意兩車併行之間隔，致不慎與同車道併行之不明車輛
      擦撞後、進而跨越中央分隔島之過失，然查本件查無不詳車號豐田轎車之外力
      介入之事實，已認定如前述，則被告即應無公訴意旨所指之此項過失；(3)被告
      雖另於原審辯稱三部車輛車損嚴重，告訴人可能也有超速等過失云云。然查，
      告訴人乙○○陳稱其車禍前之車速為時速五十公里、告訴人甲○○則稱為時速
      六十公里，此有交通事故談話紀錄表在卷可參，而復查無其他現場跡證足以佐
      證二告訴人有以超過肇事路段限速六十公里行駛之事實，則被告辯稱告訴人二
      人亦同有過失云云，亦不足採信。
（六）按刑法關於犯罪之故意，係採希望主義，不但直接故意，須行為人對於構成犯
      罪之事實具備明知及有意使其發生之兩個要件；即間接故意，亦須行為人對於
      構成犯罪之事實預見其發生，且其發生不違背行為人本意始能成立。若對於構
      成犯罪之事實，雖預見其能發生，而在行為人主觀上確信其不致發生者，仍以
      過失論。本件被告駕駛汽車雖貿然將車越過分隔島，但被告在駕駛汽車時主觀
      上確信其不致發生車禍，仍應以過失論。
（七）臺灣臺北地方法院檢署八十九年度偵字第二０三０五號併辦部分，與起訴部分
      ，為同一事實。
二、核被告丙○○因過失致傷害告訴人乙○○、甲○○之行為，均係犯刑法第二百八
    十四條第一項前段之過失傷害罪。被告一過失行為而犯二過失傷害罪，為想像競
    合犯，從一重之罪處斷。
三、原審據以論罪科刑，固非無見。本件原判決判處被告有期徒刑四月，尚稱持平。
    惟查本案之發生，係被告駕駛汽車未在遵行車道內行駛；在劃分有分向限制線之
    路段駛入來車之車道內，以致肇事；並無證據足以證明被告有超速之情事，原判
    決認定被告丙○○之過失尚有駕車超速一節，尚有未洽。檢察官據告訴人之請求
    上訴稱被告有傷害之不確定故意，及原審量刑過輕云云。及被告丙○○上訴意旨
    否認犯罪，及原審量刑過重云云。均不足採。但原判決既有前揭可議之處，仍屬
    無可維持，應由本院將原判決撤銷改判。爰審酌被告丙○○駕駛車輛失控而跨越
    中央分隔島並駛入對向車道，過失之程度嚴重、使告訴人二人受傷，且告訴人傷
    勢非輕、被告原審審理期間多次遲到，且車禍發生迄今已逾二年尚未與被害人達
    成和解賠償損害，犯罪後否認犯罪之態度等一切情狀，量處如主文第二項所示之
    刑。又被告行為後，刑法第四十一條將原「犯最重本刑為三年以下有期徒刑以下
    之刑之罪，而受六月以下有期徒刑或拘役之宣告，因身體、教育、職業或家庭之
    關係，執行顯有困難者，得以一元以上三元以下折算一日，易科罰金」之規定，
    於九十年一月四日修正為刑法第四十一條第一項前段，修正後之新規定為「犯最
    重本刑為五年以下有期徒刑以下之刑之罪，而受六月以下有期徒刑或拘役之宣告
    ，因身體、教育、職業、家庭之關係或其他正當事由，執行顯有困難者，得以一
    元以上三元以下折算一日，易科罰金」，上開修正後之新規定已於九十年一月十
    日經總統公布，而於同年一月十二日生效施行，是被告行為後法律已有變更，經
    比較新舊法之結果，以修正後之新規定對被告上開犯行部分並無不利，應依刑法
    第二條第一項前段之規定，適用裁判時即修正後之刑法第四十一條第一項前段之
    規定，是依此諭知易科罰金之折算標準。
據上論斷，應依刑事訴訟法第三百六十九條第一項前段、第三百六十四條、第二百九
十九條第一項前段、刑法第二條第一項前段、第二百八十四條第一項前段、第五十五
條、第四十一條第一項，罰金罰鍰提高標準條例第一條前段、第二條，判決如主文。
本案經檢察官朱兆民到庭執行職務。
中      華      民      國    九十二    年      三      月     十一     日
                            臺灣高等法院交通法庭
                                審判長法  官  陳  祐  治
                                      法  官  楊  炳  禎
                                      法  官  王  炳  梁
右正本證明與原本無異。
不得上訴。
                                      書記官  潘  大  鵬
中      華      民      國      九十二  年      三      月       十二   日
附錄本案論罪科刑法條全文：
刑法第二百八十四條：
因過失傷害人者，處六月以下有期徒刑、拘役或五百元以下罰金，致重傷者，處一年
以下有期徒刑、拘役或五百元以下罰金。
從事業務之人，因業務上之過失傷害人者，處一年以下有期徒刑、拘役或一千元以下
罰金，致重傷者，處三年以下有期徒刑、拘役或二千元以下罰金。


司法院資訊處製作；財團法人民間司法改革基金會備份。
